【裁判字號】    92,附民,294
【裁判日期】    920808
【裁判案由】    妨害家庭
【裁判全文】
臺灣板橋地方法院刑事附帶民事訴訟判決            九十二年度附民字第二九四號
    原      告  甲○○
    被      告  乙○○
右列被告因本院九十二年度易字第一九九七號妨害家庭案件，經原告提起附帶民事訴
訟，本院判決如左：
    主  文
被告應給付原告新臺幣陸拾萬元及自民國九十二年七月二日起至清償日止，按週年利
率百分之五計算之利息。
原告其餘之訴駁回。
本判決第一項於原告以新臺幣貳拾萬元為被告預供擔保後，得假執行。
原告其餘假執行之聲請駁回。
    事  實
壹、原告方面：
一、聲明：
  (一)被告乙○○應給付原告新臺幣（下同）一百五十萬元，及自本起訴狀繕本送達之
    翌日起至清償日止，按年息百分之五計算之利息。
  (二)原告願供擔保，請准宣告假執行。
二、陳述：
  (一)被告明知王文龍係原告之配偶，仍自民國八十九年間起與其相姦，嗣經原告於九
    十年五月間發現，原告為顧念與王文龍夫妻之情，乃於九十年七月間表示宥恕之
    意，惟要求被告與王文龍分手。詎被告仍自九十年七月間繼續在臺北縣等處之賓
    館與王文龍相姦多次，並於九十一年九月十六日產下一女黃瑋庭。上開事實，業
    經臺灣板橋地方法院檢察署檢察官以九十二年度偵字第一○一七○號聲請書聲請
    簡易判決處刑在案。
  (二)原告與王文龍於八十四年十月三十一日結婚，八十七年五月二十五日生有一子。
    夫妻間感情雖非很好，但也未有破裂。惟因被告之介入，於官司纏訟期間，造成
    家庭氣氛凝重，原告為避免對小孩造成傷害，必須壓抑自我情緒，身心倍感壓力
    。原告學歷為專科肄業，現每月收入約二萬七千多元，名下有一間公寓，尚貸款
    中。原告原本圓融之家庭，經此重創，實難平復，爰依法提起本件訴訟，請求斟
    酌原告之身分、地位及因被告侵權行為所受之痛苦，判命被告如數賠償如聲明所
    示之本息。
三、證據：引用刑事訴訟程序中所調查之證據。
貳、被告方面：
一、聲明：請求駁回原告之訴及假執行之聲請。
二、陳述：被告並不否認原告主張之通姦事實，惟被告於九十一年九月間產下一女後
    ，王文龍未加聞問，被告為大學畢業，現每月收入雖約有四萬元，另在九十年間
    曾以三十五萬元購買一輛汽車登記於母親名下。惟被告須獨力撫養稚女，實無力
    賠償原告之請求。
三、證據：引用刑事案卷所記載之證據。
    理  由
一、原告主張被告自九十年七月間起，與王文龍有相姦之事實，業為被告所不爭執，
    堪信為實。且被告於本院刑事審判中，自承與王文龍於上開時、地相姦，核與王
    文龍所述相符，被告並於九十一年九月十六日生產，有慈美婦產科診所診斷證明
    書一紙在卷為據，足認被告相姦之事證明確，且經本院以九十二年度易字第一九
    九七號判決論罪處刑。是依刑事訴訟法第五百條前段之規定，應認原告主張被告
    與其配偶相姦，造成其受有非財產上損害之事實為真正。
二、按因犯罪而受損害之人，於刑事訴訟程序得附帶提起民事訴訟，對於被告及依民
    法負賠償責任之人，請求回復其損害，刑事訴訟法第四百八十七條第一項定有明
    文。又按因故意或過失，不法侵害他人之權利者，負損害賠償責任；不法侵害他
    人之身體、健康、名譽、自由、信用、隱私、貞操，或不法侵害其他人格法益，
    被害人雖非財產上之損害，亦得請求損害賠償相當之金額；前二項規定於不法侵
    害其他人格法益或基於父、母、子、女、配偶關係之身分法益而情節重大者，亦
    適用之。民法第一百八十四條第一項、第一百九十五條第一項前段、第三項。本
    件被告與原告之配偶相姦，使原告基於配偶關係之身分法益受有侵害，且期間產
    下一女，使渠等關係益形複雜，原告須維繫其家庭，又須接受配偶外遇產子之事
    實，身心壓力非輕，核被告侵害原告身分法益之情節，應屬重大。是原告本於民
    法第一百九十五條第三項、第一項請求被告負損害賠償責任，自屬有據。
三、惟按以人格權遭遇侵害，受有精神上之痛苦，而請求慰藉金之賠償，其核給之標
    準，須斟酌雙方之身分、資力與加害程度及其他各種情形核定相當之數額。且所
    謂「相當」，應以實際加害情形與其名譽影響是否重大及被害人之身分、地位與
    加害人之經濟情況等關係定之，最高法院八十六年度臺上字第三五三七號判決可
    資參照。本院審酌原告係專科肄業學歷，現每月收入約二萬七千多元，其與被告
    婚後育有一子，原本家庭和樂，因本件被告之侵權行為，除夫妻間氣氛凝重外，
    更須承受壓力避免影響幼子之心靈，所受心理傷害、折磨非輕；至被告雖為大學
    畢業學歷，現每月收入約四萬元，惟須自力撫養幼女，經濟壓力非輕等兩造互不
    爭執之情事。並由原告所受精神上痛苦，及斟酌原、被告之資力及身分、地位後
    ，認原告所得請求之非財產上損害賠償以六十萬元為正當。逾此部分之請求，則
    有過高，不應准許。從而，原告本於侵權行為之法律關係，請求被告給付原告六
    十萬元，及自起訴狀繕本送達翌日（即九十二年七月二日）起至清償日止，按年
    息百分之五計算之遲延利息，核無不合，應予准許；逾此部分之金額及遲延利息
    之請求則無理由，應予駁回。
四、原告陳明願供擔保，請准宣告假執行，就原告勝訴部分，經核並無不符，爰酌定
    相當之擔保金額准許之；至於原告敗訴部分，其假執行之聲請亦失所附麗，應予
    駁回。
五、本件事證已臻明確，兩造其餘攻擊防禦之方法，核無礙於本院前揭認定，爰不另
    贅予論駁，附此敘明。
據上論結，本件原告之訴為一部有理由，一部為無理由，應依刑事訴訟法第五百零二
條第一項、第二項、第四百九十一條第十款、民事訴訟法第三百九十條第二項，判決
如主文。
中      華      民      國    九十二    年      八      月八      日
                                      臺灣板橋地方法院刑事第六庭
                                              法  官  林漢強
右正本證明與原本無異
對於本判決如有不服，應於送達後十日內，向本院提出上訴狀，但非對刑事訴訟之判
決有上訴時，不得上訴。
                                              書記官  黃大千
中      華      民      國    九十二    年      八      月      八      日


司法院資訊處製作；財團法人民間司法改革基金會備份。
